ACORDAO-COMPLETO-2478574

ACÓRDÃO 9284/2021 ATA 25/2021 - SEGUNDA CÂMARA

VISTOS, relatados e discutidos estes autos da Tomada de Contas Especial instaurada pelo Fundo Nacional de Desenvolvimento da Educação em razão da impugnação de despesas realizadas mediante o Convênio 198/2001/PROEP, celebrado entre a Sociedade Beneficente Francisca Alves de Almeida e o Ministério da Educação, e que teve por objeto a implementação do Programa de Expansão da Educação Profissional mediante a implantação da Escola Acopiarense de Formação e Qualificação Profissional.
ACORDAM os Ministros do Tribunal de Contas da União, reunidos em Sessão da 2ª Câmara, ante as razões expostas pelo Relator, em: 
9.1. nos termos dos arts. 1º, inciso I, 16, inciso III, alíneas b e c, e 19, caput, da Lei 8.443/1992, julgar irregulares as contas da Sociedade Beneficente Francisca Alves de Almeida, da Sra. Antônia Maura de Lima e do NE.F - Núcleo Estratégico. Fortaleza Consultoria Empresarial Ltda.;
9.2. condenar os responsáveis abaixo descritos ao pagamento das importâncias a seguir especificadas, atualizadas monetariamente e acrescidas dos juros de mora calculados a partir das datas discriminadas até a da efetiva quitação, fixando-lhes o prazo de 15 (quinze) dias, a contar da notificação, para que comprovem, perante o Tribunal (art. 214, inciso III, alínea a, do Regimento Interno do TCU) , o recolhimento das referidas quantias ao Fundo Nacional de Desenvolvimento da Educação, nos termos da legislação em vigor:
9.2.1. Sociedade Beneficente Francisca Alves de Almeida, em solidariedade com a Sra. Antônia Maura de Lima: 
	Data
	Valor (R$) 
	Tipo

	19/8/2002
	67.067,29
	Débito

	21/8/2002
	78.312,71
	Débito

	12/11/2002
	30.052,13
	Débito

	31/3/2003
	106.495,94
	Débito

	29/4/2003
	173.451,93
	Débito

	1º/9/2004
	190.363,15
	Débito

	2/2/2006
	248.609,34
	Débito

	3/2/2006
	564.929,66
	Débito

	12/12/2006
	155.285,00
	Débito

	12/12/2006
	248.609,34
	Débito

	30/4/2007
	345.133,10
	Crédito

9.2.2. Sociedade Beneficente Francisca Alves de Almeida, em solidariedade com a Sra. Antônia Maura de Lima e com o NE.F - Núcleo Estratégico. Fortaleza Consultoria Empresarial Ltda.:
	Data
	Valor (R$) 
	Tipo

	8/12/2006
	79.500,00
	Débito

	8/12/2006
	22.920,00
	Débito

	8/12/2006
	52.200,00
	Débito

9.3. autorizar, caso requerido, nos termos do art. 26 da Lei 8.443/1992, c/c o art. 217 do Regimento Interno/TCU, o parcelamento da dívida em até 36 (trinta e seis) parcelas mensais e sucessivas, sobre as quais incidirão os correspondentes acréscimos legais (débito: atualização monetária e juros de mora) , esclarecendo aos responsáveis que a falta de pagamento de qualquer parcela importará no vencimento antecipado do saldo devedor, sem prejuízo das demais medidas legais;
9.4. autorizar, desde logo, com base no art. 28, inciso II, da Lei 8.443/1992, a cobrança judicial da dívida, caso não atendidas as notificações;    
9.5. encaminhar cópia deste Acórdão à Procuradoria da República no Estado do Ceará, com fulcro no § 7° do art. 209 do Regimento Interno/TCU, para a adoção das medidas que entender cabíveis, bem como ao Fundo Nacional de Desenvolvimento da Educação, para ciência;
9.6. comunicar à Segecex que oriente as Unidades Técnicas, em especial a Secex/TCE, no sentido de, ao realizar a citação dos responsáveis, atentar para o disposto nos itens 40 a 48 do Voto que fundamenta a presente deliberação.

Segunda Câmara

Sociedade Beneficente Francisca Alves de Almeida (41.365.909/0001-20).

3. Responsáveis: Antônia Maura de Lima (XXX.051.613-XX), Sociedade Beneficente Francisca Alves de Almeida (41.365.909/0001-20) e NE.F - Núcleo Estratégico. Fortaleza Consultoria Empresarial Ltda. (05.626.175/0001-22).

13.1. Ministros presentes: Bruno Dantas (Presidente), Aroldo Cedraz e Raimundo Carreiro.
13.2. Ministro-Substituto convocado: Marcos Bemquerer Costa (Relator).
13.3. Ministro-Substituto presente: André Luís de Carvalho.

ACORDAO-COMPLETO-2568166

Acórdão 2510/2023 - Segunda Câmara

MARCOS BEMQUERER

Trata-se da Tomada de Contas Especial instaurada pelo Fundo Nacional de Desenvolvimento da Educação - FNDE em desfavor da Sociedade Beneficente Francisca Alves de Almeida e de sua ex-Presidente, a Sra. Antônia Maura de Lima, em razão da impugnação de despesas realizadas mediante o Convênio 198/2001/PROEP (peça 1, pp. 278/296) . 
2.	Mencionado ajuste, celebrado entre aquela entidade e o Ministério da Educação, teve por objeto a implementação do Programa de Expansão da Educação Profissional - PROEP na Sociedade Beneficente Francisca Alves de Almeida, com a implantação da Escola Acopiarense de Formação e Qualificação Profissional, de acordo com o Projeto Específico 597 e respectivo Plano de Trabalho (peça 1, p. 278) .  
3.	O convênio foi firmado no valor de R$ 2.017.796,49, com recursos integralmente alocados pelo concedente. Teve vigência de 25/12/2001 a 28/2/2007, com oito aditamentos, e prazo final para prestação de contas em 29/4/2007 (peças 1, pp. 72, 284; 2, p. 65; 3, p. 222; e 9, p. 368) . Os recursos foram liberados mediante as seguintes Ordens Bancárias (peça 17, p. 125) :
	Ordem Bancária
	Data
	Valor (R$) 

	20020B001083
	6/8/2002
	10.000,00

	20020B001092
	9/8/2002
	79.551,85

	20020B001114
	19/8/2002
	132.135,44

	20020B001135
	21/8/2002
	78.312,71

	20020B001420
	12/11/2002
	30.052,13

	20030B000098
	31/3/2003
	106.495,94

	20030B000128
	29/4/2003
	173.451,93

	20040B900323
	1°/9/2004
	190.363,15

	20060B843003
	2/2/2006
	248.609,34

	20060B843004
	3/2/2006
	564.929,66

	20060B852080
	12/12/2006
	155.285,00

	20060B852080
	12/12/2006
	248.609,34

	Total
	2.017.796,49

4.	A prestação de contas foi encaminhada ao FNDE (peças 10, p. 28; 11, pp. 303/399; 12; e 14, pp. 6/186) e analisada por aquela Autarquia, a qual emitiu o Parecer 092/2009 (peça 11, pp. 249/265) , recomendando a não aprovação das contas, até que a convenente informasse como alcançaria os objetivos pactuados no convênio (peça 11, p. 249) .
5.	Notificada do fato, a Sociedade Beneficente Francisca Alves de Almeida informou, sinteticamente, que os atrasos na construção da escola teriam prejudicado a realização de alguns dos cursos previstos, bem como que havia efetuado a cessão da estrutura e dos equipamentos à União, por meio de processo de federalização (peça 11, p. 269/271) . 
6.	Em exame da justificativa apresentada, o FNDE emitiu o Parecer Técnico Pedagógico 94/2010, em 30/3/2010, recomendando a não aprovação das contas, uma vez que as metas pactuadas não haviam sido atendidas (peça 14, pp. 188/196) .
7.	A conclusão pela reprovação da prestação de contas foi ratificada por meio do Parecer Técnico de Equipamentos 30/2010, de 31/3/2010 (peça 14, pp. 198/200) . 
8.	O Tomador de Contas, por meio do Relatório de TCE 147/2015, de 30/6/2015, concluiu pela responsabilidade da Sra. Antônia Maura de Lima, ex-Presidente da Sociedade Beneficente Francisca Alves de Almeida (gestão 2001/2008) , em solidariedade com a entidade convenente, pelo débito de R$ 2.017.796,49, deduzido do valor de R$ 345.133,10, restituído em 30/4/2007, a título de saldo do convênio (peça 17, pp. 125/170) .
9.	A Secretaria Federal de Controle certificou a irregularidade das contas (peça 17, p. 202) e a autoridade ministerial competente manifestou haver tomado conhecimento das conclusões contidas no Certificado (peça 17, p. 204) . 
10.	No âmbito deste Tribunal, a então Secretaria de Controle Externo do Estado do Ceará - Secex/CE, atual Secretaria do TCU no Estado do Ceará - Sec/CE (denominação que será utilizada doravante) , instruiu os autos e entendeu necessária a realização de diligências junto ao FNDE, ao Instituto Federal de Educação Tecnológica do Ceará - IFCE e à Sociedade Beneficente Francisca Alves de Almeida com o fito de sanear os autos (peças 22/25) .
11.	Providenciadas as comunicações de praxe, vieram ao processo os documentos/elementos constantes das peças 32 (FNDE) e 43 (IFCE) . A Sociedade Beneficente Francisca Alves de Almeida não foi encontrada no endereço constante dos autos (peças 46 e 53) . 
12.	Na instrução da peça 57, a Sec/CE examinou os elementos acostados a este feito e efetuou, por delegação de competência deste Relator, a citação dos responsáveis nos moldes abaixo delineados (peças 59, 62, 63, 65, 68, 69, 71 e 74) :
	12.1. Sociedade Beneficente Francisca Alves de Almeida em solidariedade com a Sra. Antônia Maura de Lima, pelo débito abaixo:  
	Tipo
	Data
	Valor (R$) 

	Débito
	6/8/2002
	10.000,00

	Débito
	9/8/2002
	79.551,85

	Débito
	19/8/2002
	132.135,44

	Débito
	21/8/2002
	78.312,71

	Débito
	12/11/2002
	30.052,13

	Débito
	31/3/2003
	106.495,94

	Débito
	29/4/2003
	173.451,93

	Débito
	1º/9/2004
	190.363,15

	Débito
	2/2/2006
	248.609,34

	Débito
	3/2/2006
	564.929,66

	Débito
	12/12/2006
	155.285,00

	Débito
	12/12/2006
	248.609,34

	Crédito
	30/4/2007
	345.133,10

	Crédito
	8/12/2006
	79.500,00

	Crédito
	8/12/2006
	22.920,00

	Crédito
	8/12/2006
	52.200,00

	12.2. Sociedade Beneficente Francisca Alves de Almeida em solidariedade com a Sra. Antônia Maura de Lima e o NE.F - Núcleo Estratégico. Fortaleza Consultoria Empresarial Ltda. (doravante denominado NEF) , pelo débito a seguir relacionado: 
	Tipo
	Data
	Valor (R$) 

	Débito
	8/12/2006
	79.500,00

	Débito
	8/12/2006
	22.920,00

	Débito
	8/12/2006
	52.200,00

13.	Transcorrido o prazo para a apresentação das alegações de defesa, somente a Sra. Antônia Maura de Lima compareceu aos autos (peça 77) , tendo a Sociedade Beneficente Francisca Alves de Almeida e o NEF optado pela revelia. 
14.	Transcrevo, a seguir, com os devidos ajustes de forma, a instrução da Secretaria de Controle Externo de Tomada de Contas Especial - Secex/TCE, por meio da qual a defesa da Sra. Antônia Maura de Lima foi analisada (peça 95) :
"Das alegações de defesa
49.	Em resposta à citação deste Tribunal (peça 77) , a Sra. Antônia Maura de Lima (CPF XXX.051.613-XX) , ex-Presidente (gestão 2001/2008) , afirma em sua defesa que sempre atuou de forma responsável e que por causa do atraso da obra civil, ficou impedida de adquirir os equipamentos necessários para o funcionamento dos laboratórios, conforme previsto no Plano de Trabalho.
50.	Argumenta, ainda, que os referidos processos, para aquisição dos equipamentos, foram realizados através do FNDE - COMPRASNET, sem nenhuma interferência da Convenente. Essa justificativa também foi apresentada ao FNDE, pela Sra. Iolanda Alves Almeida, Diretora Administrativa da Sociedade Beneficente Francisca Alves de Almeida, em resposta ao Ofício 925/2009, em 10/7/2009, conforme transcrição abaixo (peça 11, p. 267) :
'O Convênio foi formulado em 2001 e consequentemente os equipamentos foram projetados para aquela época. Ocorre que, por problemas oriundos da parte física da escola, a construção só foi concluída em 2006.
Diante do enorme atraso de suas obras, a implantação do centro tecnológico foi bastante prejudicada em todos os setores. Assim os equipamentos que foram projetados para os cursos em seus termos de referência estavam desatualizados, sendo inclusive objeto de reformulação supervisionada pelo próprio PROEP.
Apesar dos esforços conjuntos do pessoal desta Entidade e de profissionais da PROEP, alguns cursos foram prejudicados, pois os equipamentos previstos não estavam mais disponíveis no mercado, ou ainda, em alguns casos ultrapassados.
Desta forma, tentando ainda a efetivação de 100% do objeto do convênio, foram realizados pregões visando à aquisição dos [equipamentos]. Salientamos ainda que os referidos processos foram realizados através do FNDE - COMPRASNET, sem nenhuma interferência desta Entidade.
Assim, apesar das tentativas, não foi possível a aquisição dos equipamentos, e com o término do prazo de vigência do convênio, não restou alternativa para esta Entidade, a não ser a devolução dos recursos referentes aos equipamentos não adquiridos.
Não poderíamos de forma alguma, aplicar estes recursos fora do seu objetivo, o que não foi possível. Ademais para uma solução seria necessária uma readequação da PEC, o que demandaria tempo, sendo que o PROEP não aditou mais o Convênio, não restando prazo para que os recursos fossem utilizados.'
51.	De fato, constatamos [a realização de oito aditamentos no ajuste], os quais demandaram a postergação do seu cronograma. No entanto, cumpre analisar o que deu causa ao atraso da obra, para averiguar a responsabilidade e verificar também se foi esse o motivo determinante para a não aquisição dos equipamentos para os laboratórios, conforme argumentado nas alegações de defesa.
52.	Inicialmente, importa esclarecer a forma que o Convênio 198/2001 convencionou a alocação dos recursos (peça 1, p. 278/296) . O instrumento condicionou a liberação dos recursos financeiros, relativos à primeira e segunda parcelas, aos prazos previstos no Cronograma de Desembolso do Plano de Trabalho. A liberação da terceira parcela ficou condicionada à apresentação da Prestação de Contas parcial referente à primeira parcela liberada. A liberação da quarta parcela se condicionou à Prestação de Contas da segunda, e assim sucessivamente.
53.	Foi definido, ainda, que o repasse deveria ser precedido sempre de um termo aditivo, pelo qual a liberação seria analisada, sempre motivada pelo Convenente por meio de um plano de trabalho.
54.	O Convênio foi celebrado com a previsão de três metas, com etapa ou fase de trabalho definida para cada uma, conforme segue:
	Meta 1
	Meta 2
	Meta 3

	Técnico Pedagógica
	Gestão Escolar
	Integração Empresa/Escola

	Fase
	Especificação
	Fase
	Especificação
	Fase
	Especificação

	1.1
	Serviços de Consultoria
	2.1
	Serviços de Consultoria
	3.1
	Serviços de Consultoria

	1.2
	Serviços de Terceiros
	2.2
	----------
	3.2
	Serviços de Terceiros

	1.3
	Infraestrutura Física 
	2.3
	----------
		
	1.4
	----------
	2.4
	Aquisição de Equipamentos  Gestão
		
	1.5
	Aquisição de Equip. Técnico-Pedagógico 
	2.5
	----------
		
	1.6
	Aquisição de Material de Ensino-Aprendizagem
	2.6
	Serviços de Terceiros
		
	1.7
	Capacitação de Docentes
				
55.	A proposta e o cronograma foram previamente analisados e receberam pareceres favoráveis dos setores técnicos envolvidos no projeto, conforme segue:
	Área Técnica
	Ato Administrativo
	Data
	Documento

	Sustentabilidade Econômica e Financeira
	Parecer nº 060/2001
	7/8/2001
	 (peça 1, p.175/180) .

	Gestão Escolar e Integração Escola-Empresa
	Parecer Técnico nº 062/2001
	12/9/2001
	 (peça 1, p.164/168) .

	Técnico-Pedagógica
	Parecer nº 059/2001
	26/9/2001
	 (peça 1, p.170/174) .

	Infraestrutura Física
	Relatório nº 58/01
	26/9/2001
	 (peça 1, p.184/192) .

	Equipamentos
	Parecer n º 060/2001
	27/9/2001
	 (peça 1, p.194/196) .

	Mercado
	Parecer n º 060/2001
	28/9/2001
	 (peça 1, p.158/161) .

	Comitê Cooperativo do PROEP
	COP nº 035/2001
	2/10//2001
	 (peça 1, p. 204) .

	Diretor Executivo da UCP
	Aprovação da Proposta
	2/10/2009
	 (peça 1, p. 206) .

56.	Com relação à Meta 1, etapa Infraestrutura Física - Construção, foi previsto o valor de R$ 829.132,00, conforme Cronograma de Desembolso do 1º Termo Aditivo (peça 1, p. 308 e 312) :
	Cronograma de Desembolso

	Meta/Fase
	Ano/Mês
	Ano/Mês
	Ano/Mês

	Infraestrutura Física Construção
	2001
Dezembro
	2002
Agosto
	2003
Março

	Valor (R$) 
	10.000,00
	600.000,00
	219.132,00

	Valor Total (R$) 
	829.132,00

57.	O Relatório 58/01 de Infraestrutura Física, emitido em 26/9/2001, aprovou o Projeto Básico, porém, fez uma listagem de providências que deveriam ser observadas antes da licitação da obra, pela Sociedade Beneficente Francisca Alves de Almeida. Em especial, ressaltamos a determinação de que a planilha orçamentária deveria manter coerência com os projetos complementares que ainda não tinham sido elaborados. Segue quadro demonstrativo com as determinações e respectiva conclusão sobre essas providências (peça 1, p. 188, 190 e 192) :
	Relatório 58/01 - Análise do Projeto Básico

	Condições de 
Segurança Física
	o projeto de prevenção e combate a incêndio deverá ser elaborado e submetido à aprovação do Corpo de Bombeiros do Município.

	Condições de 
Influência no Meio Ambiente
	os projetos de Instalações Hidrossanitárias deverão ser submetidos à aprovação da Concessionária local.

	Projeto de Arquitetura
	a) foram feitas as modificações solicitadas na pré-análise;
b) para o processo licitatório, acrescentar ao projeto de arquitetura os detalhes (layouts) dos ambientes, especialmente os laboratórios (bancadas e armários) , para que sejam considerados pelas empresas licitantes.

	Memorial Descritivo/
Especificações Técnicas
	as especificações técnicas devem manter coerência com o projeto de arquitetura, com os projetos complementares a serem elaborados e com a planilha orçamentária.

	Projetos Complementares
	os projetos complementares deverão ser elaborados desde já, considerando-se aprovado o projeto básico, e submetidos à aprovação dos órgãos competentes.

		deverá ser executada sondagem à percussão do terreno (SPT) , juntando o respectivo relatório ao Projeto de Fundações. O Projeto de Fundações deverá ser elaborado com base no relatório de sondagem acima referido.

		deverá ser elaborado o Projeto de Terraplanagem, após efetuado levantamento topográfico plani-altimétrico por instrumento.

		no caso do terreno de implantação da obra se apresentar visualmente plano, deverá ser efetuado levantamento expedito do local (simplificado) , apresentando-se uma planta baixa com a representação das curvas de nível aproximadas e um perfil longitudinal indicando o movimento de terra necessário, se for o caso, para a regularização do terreno na cota de projeto, inclusive eventual substituição de material.

	Orçamento Descritivo
	a planilha orçamentária deverá manter coerência com os projetos complementares a serem elaborados, assim como com as especificações técnicas (memorial descritivo) .

	Conclusão
	 Para a futura licitação, complementar o projeto de arquitetura, conforme observado na letra 'b';
 o orçamento e o Memorial Descritivo/Especificações Técnicas deverão estar coerentes com os projetos complementares a serem elaborados; 
 os projetos complementares deverão ser elaborados desde já, considerando-se aprovado o Projeto Básico, devendo conter os seguintes documentos: 
Projeto de Fundações, acompanhado do Relatório de Sondagem; 
Projeto Estrutural; 
Projeto de Terraplanagem, acompanhado do Levantamento Topográfico (ou planta de curvas de nível aproximadas e perfil longitudinal indicativo do movimento de terra necessário, caso o terreno não seja acidentado) ; 
Projeto de Instalações Elétricas; 
Projeto de Instalações Telefônicas; 
Projeto de Instalações Lógicas, se for o caso; 
Projeto de Instalações Hidráulicas; 
Projeto de Instalações de Esgoto e Águas Pluviais; 
Projeto de Prevenção e Combate a Incêndio; 
Projeto de Instalações de Gás, se for o caso; Projeto de Instalações de Ar Condicionado, se for o caso; 
Projeto de Proteção Contra Descargas Atmosféricas;

58.  Com o objetivo de contratar empresa especializada para a construção da Escola Acopiarense de Formação e Qualificação Profissional, em 1º/4/2002, a Convenente abriu processo de licitação (peça 7, p. 201/232) , com o valor total do serviço estimado em R$ 1.050.396,85, valor bem acima daquele previsto no Convênio 198/2001, de R$ 829.132,00.
59. Em 5/6/2002, foi celebrado contrato com a empresa vencedora, J&J Construções Ltda., pelo valor de R$ 1.045.000,49. Em 29/10/2002, a [firma] (...) comunicou que indefinições de projeto resultaram em atraso da obra e algumas paralisações (peça 4, p. 169/171) :
'O contrato em alusão[,] devido a algumas indefinições no projeto executivo[,] levou a peticionante [a] reduzir o ritmo da obra, chegando a paralisar sua execução algumas vezes. Esses fatos certamente acarretarão um atraso na conclusão da obra, sendo certo que a signatária não conseguirá cumprir o prazo contratualmente estabelecido para a entrega dos serviços.'
60. Por outro lado, a Sra. Antônia Maura de Lima, ex-Presidente (gestão 2001/2008) , em 14/10/2002, solicitou complementação de recursos ao valor originalmente conveniado para a atividade da obra, de R$ 219.840,49, tendo em vista que no projeto básico não constavam os projetos complementares (peça 1, p. 389/394) . O Comitê Operativo do PROEP, composto pelas áreas técnicas citadas no item 55 acima, reuniu-se para apreciar a solicitação de complementação de recursos para a obra, uma vez que o valor real necessário não foi quantificado corretamente, devido à ausência de projetos complementares (peça 2, p.19) :
'A Sociedade Beneficente Francisca Alves de Almeida, entidade localizada em Acopiara, solicitou complementação de recursos ao valor originalmente conveniado para a atividade da obra, após análise técnica do PROEP para execução desse serviço, tendo em vista que no projeto básico não constavam os projetos complementares, os quais foram elaborados e refletem o valor real necessário para executar o serviço de obra.'
61. Nas alegações de defesa (peça 77) , a Sra. Antônia Maura de Lima, ex-Presidente da Convenente, informou o motivo da rescisão do contrato com a empresa J&J Construções Ltda. (peça 77, p. 5) :
'Vários foram os problemas na execução do Convênio. De início, a construtora vencedora do processo licitatório[,] J&J Construções[,] teve seu contrato rescindido em [função] do Ministério Publico [ter apurado que ela] emitia Notas Fiscais frias, objetivando o não pagamento de impostos. Desta forma[,] o contrato com a referida empresa foi rescindido, sendo convocada a segunda colocada[,] que não aceitou as condições e preços ofertados [pela] primeira colocada. Assim[,] foi convocada a terceira colocada, Alge Engenharia de Serviços Ltda., que aceitou o contrato para finalização da obra, através de processo de Dispensa de Licitação, que foi aprovado juridicamente pelo MEC/PROEP.'
62. Ocorre que a ausência dos projetos suficientes para garantir a execução da obra não tem correlação com a infringência fiscal da construtora. Mesmo que a empresa vencedora possuísse situação fiscal regular, o atraso da obra ocorreria da mesma forma, como ficou demonstrado pela licitação do serviço por valor acima do que foi disponibilizado no orçamento, bem como pela necessidade da aprovação de reforço orçamentário para complementação de projetos, conforme requerido pela própria Convenente, e ratificado pela equipe técnica que aprovou a demanda.
63. Ademais, causou estranheza à equipe de fiscalização in loco do MEC, conforme Relatório de Ação de Supervisão do Convênio (peça 3, p. 260/291) , em 7/12/2003, que nenhuma sanção foi aplicada à construtora com irregularidade fiscal:
'7.16. Em relação à rescisão do contrato celebrado com a empresa J&J Construções LTDA., constatamos que não foi lavrado qualquer termo, sendo apenas publicado um extrato da referida rescisão no Diário Oficial da União do dia 03 de janeiro de 2003. Registramos as razões que ensejaram o distrato, não foram formalmente explicitadas nos autos do processo.
7.17. Causou-nos estranheza o fato [de a] rescisão contratual ter sido proposta pela empresa contratada e não pela contratante, além do fato de, a despeito das previsões legais, transcritas no instrumento contratual, não ter sido aplicada nenhuma sanção administrativa à empresa pela inexecução parcial do contrato.'
64. Outro fato jurídico relevante citado no Relatório é que, a despeito do que previa a Cláusula Quinta do Termo de Contrato, não foi exigida da empresa J&J Construções Ltda., como condição prévia à realização do pagamento das três primeiras medições, a comprovação do recolhimento de impostos e encargos sociais pertinentes. Durante o período em que a obra esteve sob responsabilidade da empresa J&J Construções Ltda., foram realizadas quatro medições, a seguir especificadas (peça 3, p. 276) :
	CD - Medição
	Data
	Valor (R$) 

	01/2002
	5/7/2002
	89.551,85

	01/2002
	5/7/2002
	78.312,71

	01/2002
	5/7/2002
	132.135,44

	01/2002
	5/7/2002
	70.460,11

	Total
		330.052,13

65. No quadro demonstrativo abaixo, segue a execução orçamentária e financeira dos recursos destinados à rubrica Obras Civis do Convênio, no período de 2001 a 2003. Segundo o Cronograma de Desembolso do 1º Aditamento, em 5/8/2002, o valor de repasse a ser provisionado era de R$ 600.000,00, no mês de agosto de 2002 (peça 1, p. 326) . No entanto, o valor financeiro total repassado foi de R$ 330.052,13, valor esse que foi pago pelas medições para a empresa J&J Construções Ltda.:
	 Infraestrutura Física Construção - Ano 2001/2002/2003

	 Ano
	Ação
	Aprovação do Cronograma de repasse (R$) 
	Valor Orçamentário
Obra (R$) 
	Data
	Valor (R$) 
Financeiro
Repassado

	2001
	Assinatura do Termo de Convênio (peça 1, p. 278/296) .
		829.132,00 
 (A) 
	29/12/2001
	
		Subcláusula Primeira do Termo de Convênio 
	10.000,00
 (B) 
		29/12/2001
	
		Abertura do Processo de Licitação da obra no valor de 
R$ 1.050.396,85
 (peça 3, p. 272, item 6.1) 
			1º/4/2002
	
		Contrato firmado com a empresa J&J Construções LTDA, vencedora da Concorrência nº  01/2002 - D.O.U. 27/5/2002
			5/6/2002
	
	2002
	1º Aditamento - Aprova Cronograma de repasse para adequação orçamentária Plurianual, R$ 600.000,00 em agosto 2002 e 219.132,00 em março 2003 (peça 1, p. 315) .
	Mês agosto
600.000,00 (C) 
		5/8/2002
	
		Repasse financeiro
			6/8/2002
	10.000,00

					9/8/2002
	79.551,85

					19/8/2002
	132.135,44

					21/8/2002
	78.312,71

		A construtora J&J Construções Ltda. pede rescisão de contrato 
 (peça 4, p. 169/171) .
			29/10/2002
	
		2º Aditamento - Aprova  o recurso orçamentário de R$ 219.840,49, para Projetos e antecipa o cronograma de desembolso da parcela de R$ 219.132,00, de  março de 2003 para novembro de 2002 
 (peça 2, p.59/63) .
	438.972,49
 (D+E) 
	219.840,49
 (E) 
	4/11/2002
	
		Repasse Financeiro
			12/11/2002
	30.052,13

	2003
	Dotação prevista no Cronograma do 1º Aditamento que foi antecipada para novembro de 2002, pelo 2º Termo Aditivo.  
 (peça 1, p. 326) .
	Mês Março
 (-) 219.132,00
 (D) 
			
		Repasse Financeiro
			31/3/2003
	106.495,94

					29/4/2003
	173.451,93

	Total
		1.048.972,49
 ( B+ C+D+E) 
	1.048.972,49
 (A+E) 
		610.000,00

66. A construtora vencedora da licitação foi substituída pela terceira colocada, uma vez que a segunda não teve interesse em adjudicar o objeto. Esse processo atrasou o cronograma de obra, pois incorreu em diversas irregularidades, conforme constatado pelo Relatório de Ação de Supervisão do Convênio, em 7/12/2003, inclusive com saques da conta-convênio para pagar salários dos empregados da obra (peça 3, p.331/332) .
67. Os valores dos saques foram posteriormente devolvidos pela Convenente, mas impediram identificar o nexo casual da utilização efetiva dos recursos do Convênio no objeto. Os demais repasses ficaram condicionados à justificação dessas irregularidades, impedindo a execução da obra dentro do Cronograma inicial, pois demandou novas prorrogações de prazo de vigência do Convênio (peça 3, p.260/291) . A construção foi finalizada em 17/4/2006, conforme Termo de Recebimento da Obra (peça 11, p. 106) .
68. Outras prorrogações do Convênio foram realizadas, inclusive por falta de recursos orçamentários por parte do FNDE, porém, ficou caracterizada que a não conclusão da obra no ano de 2003, conforme previsto inicialmente, foi diretamente causada pela Convenente, que incorreu em má administração dos recursos públicos, em face das irregularidades acima apontadas.
69. Com relação à Aquisição de Equipamentos Técnico-Pedagógicos, prevista na Meta 1 - Técnica Pedagógica, em suas alegações de defesa quanto ao Parecer Técnico de Equipamentos n° 030/10, a Sra. Antônia Maura de Lima alegou que os equipamentos que foram projetados para os cursos em seus termos de referência estavam desatualizados por causa do atraso da obra. O referido Parecer não recomendou a aprovação das contas, uma vez que os laboratórios ficaram sem equipamentos importantes para a administração dos cursos aprovados no PEC e, assim, não alcançou o objeto do Convênio.
70. Cumpre analisarmos quais equipamentos dos laboratórios não foram adquiridos e se a existência no mercado foi o real motivo do não alcance do objeto. Segundo a área técnica, a execução financeira alcançou aproximadamente 72% (peça 14, p.198) . Segue a listagem dos equipamentos dos laboratórios prejudicados (peça 14, p. 202/208) :
	Lista de Equipamentos 
	Unidade
	Item adquirido
 (Sim/Não) 

	Artes, Artesanato, Marcenaria e Corte & Costura
	Máquina de tecer manual
	1
	N

		Tear, tipo industrial, largura 1,90mm
	1
	N

		Máquina de passar, tipo Calandra
	1
	S

		Bancada em MDF
	1
	S

		Máquina costurar tecido aplicação
	2
	S

		Maquina eletrônica de bordar
	1
	N

		Máquina costurar tecido aplicação
	4
	N

		Máquina costurar tecido
	2
	N

		Extintor de incêndio
	1
	S

		Banqueta ergonômica para Laboratório
	15
	S

		Torno elétrico para cerâmica
	1
	N

	Cozinha Experimental
	Fogão Industrial 4 bocas chama tripla
	2
	N

		Banqueta ergonômica
	20
	S

		Refrigerador doméstico
	2
	S

		Freezer horizontal
	2
	S

		Forno micro-ondas
	2
	S

		Forno elétrico
	1
	S

		Estufa elétrica
	2
	S

		Batedeira Industrial
	1
	S

		Liquidificador Industrial
	1
	N

		Exaustor para cozinha 
	2
	N

		Processador de Alimentos
	1
	N

		Ventilador de Teto com 4 hélices
	4
	S

		Extintor de incêndio
	1
	S

		Mesa em aço inox
	3
	S

[A numeração correta do item abaixo seria 71. No entanto, para manter correspondência com a instrução da Secex/TCE, desconsiderar-se-á o erro a fim de manter a numeração aplicada por aquela unidade especializada.]
72. Após análise, constatamos que os equipamentos não adquiridos eram, de fato, fundamentais para o funcionamento desses laboratórios. O de Artes/Artesanato/Marcenaria/Corte & Costura, por exemplo, ficou com déficit de 75% da quantidade de máquinas de costura previstas no Plano de Trabalho. A Cozinha Experimental ficou sem os fogões industriais e seus exaustores, previstos para garantir a sucção dos gases, fumaça e partículas em suspensão. A previsão desse sistema de exaustão é determinada pelo Regulamento Técnico da RDC nº 216, da Agência Nacional de Vigilância Sanitária - ANVISA, de 15/9/2004, cuja inobservância configura infração de natureza sanitária e é impedimento legal para obter a licença sanitária (artigo 6º da RDC nº 216 - ANVISA) . (...) 
73. Ainda segundo a Sra. Antônia Maura de Lima, o processo licitatório desses equipamentos foi providenciado pelo FNDE e não teve nenhuma interferência da Sociedade Beneficente Francisca Alves de Almeida. Argumentou, assim, que a Convenente não teve qualquer responsabilidade pela licitação sem êxito.
74. No entanto, em 26/10/2006, referente aos equipamentos que foram adquiridos, após constatada a regularidade dos atos procedimentais, a (...) Sra. Antônia Maura de Lima (...) homologou a adjudicação referente ao Processo no 23002001390200614, Pregões nº 01, 02 e 03 de 2006, referente à aquisição de equipamentos para o Convênio, bem como (...) celebrou os contratos de fornecimento de bens com as empresas vencedoras (peça 7, p. 263, 353 e peça 9, p. 272) .
75. Assim, constatamos que não houve participação do FNDE na licitação. A responsável utilizou o sistema Compras Net como instrumento para realizar o Pregão, uma vez que esse era o sistema do Governo Federal disponibilizado para quem recebia recursos públicos federais por meio de Convênio.
76. Ademais, na cláusula segunda, item II, alínea 'h', do Convênio nº 198/2001, consta que é obrigação da Convenente promover e realizar as licitações, dispensas ou inexigibilidades para a contratação de obras, serviços e aquisição de bens, de acordo com a legislação federal e com os procedimentos incorporados a este Convênio, por força do Contrato de Empréstimo entre o [Banco Interamericano de Desenvolvimento -] BID e o Concedente, prevalecendo estes sobre aquela em caso de discrepância (peça 1, p. 280/281) .
77. Assim, diante da licitação frustrada pelo Compras Net, era obrigação da ex-gestora tomar as devidas providências para adotar outra solução legal para a aquisição dos equipamentos e, assim, alcançar o objeto do Convênio, uma vez que [ficou constatado] que se tratava de equipamentos que ainda existiam no mercado.
78. Ademais, a Convenente solicitou prorrogação da vigência do prazo do Convênio nº 198/2001, em 30/11/2006, para permitir nova licitação dos equipamentos (peça 3, p.156) , e recebeu parecer favorável do FNDE (peça 3, p. 206) . O Oitavo Termo Aditivo prorrogou a vigência do Convênio por mais 59 dias, a partir de 1º/1/2007, vencendo em 28/2/2007, conforme estabelecido no Plano de Trabalho apresentado pela própria Convenente, demonstrando a cooperação do Concedente no alcance do objeto (peça 3, p. 222) .
79. Com relação às fases de capacitação, consultoria e serviços de terceiros, previstas nas três metas, Técnico Pedagógica, Gestão Escolar e Integração Empresa/Escola, (peça 11, p. 303-399; peças 12-13; e peça 14, p. 6-186) , a Convenente acostou aos autos diversos documentos para fins de comprovação (peça 14, p.80) . No entanto, o Parecer Técnico Pedagógico DIPRO nº 94/2010 não recomendou a aprovação da prestação de contas apresentada (peça 14, p. 188-196) .
80. Sobre a fase 'Consultoria', segundo o Parecer Técnico Pedagógico DIPRO nº 94/2010, foi licitado o conjunto de sete ações, na modalidade carta-convite e a comprovação documental foi de apenas quatro itens, estando ausentes comprovações dos demais. Desses que foram apresentados, constatou-se que o material enviado era composto de apostilas que abordavam os temas propostos apenas acadêmica e genericamente, sem contextualização com a realidade específica da escola. Informou ainda, que os documentos intitulados 'Proposta Pedagógica' e 'Plano de Curso de Enfermagem' eram, respectivamente, cópia, e modelo renomeado do original da Escola de Enfermagem Santa Clara/SP. Por fim, considerou que os documentos apresentados, como comprovação de execução física de metas em Consultoria, não atenderam aos objetivos a que se destinavam.
81. Sobre a categoria 'Serviços', o Relatório descreve quatro produtos exigidos e que não foram apresentados (peça 14, p.194) :
1 - Plano de necessidades aprovado;
2 - Layout, 'bonecos', logomarca e plano de mídia elaborados e aprovados;
3 - Plano de marketing devidamente definido, contendo layout das peças, tipos de bonecos de peças, logomarca da instituição, aplicabilidade da logomarca da instituição;
4 - Relatório final com metodologia de planejamento e execução dos trabalhos, apensado de Compêndio editado em CD com os conteúdos do plano de mídia.
82. Concluiu que a meta não foi atendida, com base na declaração da própria ex-Presidente da instituição, uma vez que apresentou a seguinte justificativa sobre o produto elaborado e enviado como comprovante de execução: 
'O plano diz o que fazer e como fazer, entretanto, o conteúdo é desenvolvido de acordo com a ação específica que a instituição vai promover. Como até o momento a Escola não implementou a realização de vários cursos, que dependem de uma completa reestruturação, a ação não foi possível de realização.'
83. Sobre a categoria 'Capacitação', o Relatório não ratificou o treinamento realizado, uma vez que constatou que não havia docentes ou servidores técnico-administrativos contratados pela convenente. Diante disso, considerou inaceitável a validação das despesas declaradas (peça 14, p.194) .
84. Em razão das irregularidades apontadas, o Parecer Técnico Pedagógico DIPRO nº 94/2010 concluiu por recomendar a impugnação total das despesas dos itens 'consultoria', 'serviços e 'capacitação' (peça 14, p. 188-196) , uma vez que as despesas foram realizadas sem a efetiva contraprestação de serviços por parte da empresa contratada, e [foram apresentados] documentos que não comprovaram a execução das metas pactuadas.
85. Ademais, segundo o Relatório 207287, referente à auditoria realizada na instituição convenente, no ano de 2007, pela Controladoria-Geral da União (CGU) , foram detectadas as seguintes irregularidades/ impropriedades no objeto em tela (peça 16, p. 196-206) :
'3.1.6.7 Constatação: (041) (...) Ausência de processo licitatório e de outros procedimentos exigidos pelo BID na contratação de firma de consultoria.
3.1.6.8 Constatação: (042) Ausência de comprovação de prestação de serviços pagos. (...) a empresa Núcleo Estratégico Fortaleza Consultoria Empresarial Ltda. recebeu recursos da ordem de R$ 154.620,00 pela realização de serviços de consultoria e de capacitação e pela elaboração do plano de marketing da Escola. Ocorre, entretanto, que não nos foi apresentada nenhuma documentação que evidencie a execução desses serviços pela contratada.
3.1.8.6 Constatação: (086) Ausência de comprovação de despesas no valor total de R$ 52.562,75, os quais não constam documentos que comprovem sua vinculação com o objeto do Convênio, bem como R$ 1.316,51 de diferença entre o valor do cheque 850109 de R$ 346.449,61, pago em 30/4/2007 e o valor devolvido à União de R$ 345.133,10.'
86. A Convenente apresentou, posteriormente, através do Ofício 037/2008 (peça 10, p. 28) , as notas fiscais referentes aos serviços de capacitação, consultoria e serviços de terceiros, cuja empresa vencedora foi a NEF - Núcleo Estratégico Fortaleza Consultoria Empresarial Ltda., por meio de Carta-Convite (peça 14, p.80/88) , conforme quadro abaixo:
	Serviço
	Nota Fiscal
	Recebimento
	Valor (R$) 

	Consultoria
	0005
	20/12/2006
	79.500,00

	Serviço - Elaboração Plano de Marketing
	0006
	20/12/2006
	22.920,00

	Capacitação 
	0007
	20/12/2006
	52.200,00

	Total
			154.620,00

87. Em 3/7/2009, a Diretoria de Assistência a Programas Especiais, emitiu a Informação n° 060/2009 - PROEP/DIPRO/FNDE/MEC (peça 11, p.221) , e no item 10 ressaltou que os valores, as notas e ações referentes à área técnico-pedagógica mereciam especial atenção, pois os dados contidos nos Anexos do AFINNET apresentavam consideráveis divergências em relação ao Plano de Trabalho.
88. Nas suas alegações de defesa, a Sra. Antônia Maura de Lima alegou que as constatações apresentadas foram diligenciadas e respondidas à CGU, tendo sido sanadas. Quanto à documentação comprobatória da realização dos serviços, informou que encaminhou [a] documentação solicitada, que comprovou a realização dos serviços, constando de várias peças e planos, folha de frequência de cursos de capacitação realizados, e os respectivos processos licitatórios (peça 77, p. 2) , conforme segue:
'Quanto aos demais itens do relatório, esta Entidade realizou cursos de capacitação e encaminhou as referidas comprovações. Ainda assim somos sabedores que com a falta de condições de implementação de vários cursos previstos, os profissionais participantes de formação e qualificação através das capacitações e treinamentos, de fato, se desligaram da Entidade.'
89. Diante disso, constatamos que (...) a responsável (...) não apresentou comprovação de que as pessoas que participaram da capacitação foram contratadas (custo de R$ 52.200,00) , [não havendo, portanto], retorno para a instituição. A própria responsável atestou o desperdício de recursos, declarando que os profissionais participantes dos cursos se desligaram da Entidade, pela impossibilidade de implementação de vários cursos previstos (peça 77, p. 2) . Ademais, as irregularidades constatadas pela visita in loco da CGU, sobre a ausência de comprovação de prestação de serviços foram bem esclarecedoras, conforme transcrevemos abaixo (peça 16, p. 200) :
'3.1.6.8 CONSTATACAO: (042) 
AUSÊNCIA DE COMPROVAÇÃO DE PRESTAÇÃO DE SERVIÇOS PAGOS.
Conforme já relatado no item 3.1.4.2 deste relatório, a empresa Núcleo Estratégico Fortaleza Consultoria Empresarial Ltda. recebeu recursos da ordem de R$ 154.620,00 pela realização de serviços de consultoria e de capacitação e pela elaboração do plano de marketing da Escola. Ocorre, entretanto, que não nos foi apresentada nenhuma documentação que evidencie a execução desses serviços pela contratada.
Vale ressaltar, ainda, que a situação atual do empreendimento coloca em [dúvida] a realização dos serviços, conforme descrevemos:
a) o Centro Tecnológico não dispõe de qualquer estrutura administrativa nem de corpo técnico para ministrar cursos que justifique o pagamento de despesas de capacitação; e
b)  na documentação não consta nenhum projeto de marketing e/ou de consultoria, elaborado pela mencionada Empresa.
CAUSA:
Pagamento por serviços não executados.
JUSTIFICATIVA:
Instada por intermédio da Solicitação de Auditoria n.° 207270-01, de 28/1/2008, a gestora não se manifestou oficialmente. Contudo, foi entregue à equipe de auditoria um material denominado 'Manual de Uso da Logomarca - Escola Acopiarense de Formação e Qualificação Profissional', bem como a empresa NEF - Consultoria Empresarial nos encaminhou material qualificado como listas de presença dos cursos por ela ofertado a pessoas do Cetec.
ANÁLISE DA JUSTIFICATIVA: 
Consideramos insuficiente o material apresentado como resultado do pagamento à empresa Núcleo Estratégico Fortaleza Consultoria Empresarial Ltda., haja vista que:
- em relação ao manual, a peça, como apreendemos do próprio título, trata apenas da construção da logomarca do Cetec e não é, pois, um trabalho de consultoria, capacitação, tampouco plano de marketing. Acrescentamos, ainda, que no material entregue não há evidências de que foi produzido pela Núcleo Estratégico Fortaleza Consultoria Empresarial Ltda.; e
- com referência à documentação entregue pela empresa contratada, verificamos não se tratar, de fato, das listas de presença dos cursos ministrados, e sim apenas de uma relação assinada pelo diretor da empresa, contendo a carga horária dos cursos, os nomes dos treinandos e os respectivos percentuais de presença, o que não evidencia a efetiva realização das capacitações.'
90. Com relação à Aquisição de Material de Ensino-Aprendizagem, referente à Meta 1, área Técnico-Pedagógica, o Parecer Técnico Pedagógico DIPRO nº 94/2010 constatou que não houve atendimento das metas pactuadas de aquisição de livros e nem processo autorizativo de licitação aprovado.
91. Com relação ao aludido processo de federalização, a Sra. Antônia Maura de Lima alegou que, após reuniões e documentos enviados, aguardou pela [sua] formalização, conforme acertado com os órgãos responsáveis, e que, até [aquela] data, não [havia se concretizado]. Encaminhou comprovantes de comunicação por correio eletrônico, em anexo, para confirmar que ocorreu reunião da Convenente com o FNDE, em 3/10/2013, representada pelo Sr. Elias Neves Neto (peça 77, p. 16 a 20) . Ocorre que esses mesmos documentos demonstram que, na reunião com o FNDE, ficou acordado que a Convenente deveria encaminhar documentos referentes à avaliação imobiliária do terreno, onde a escola foi construída. Segundo essa mesma comunicação por correio eletrônico, realizadas entre o MEC e a Convenente, isso não ocorreu. A comunicação apresenta uma opinião informal, encaminhada por correio eletrônico, [dando conta] de que o terreno, onde a Escola foi construída com recursos do Convênio 198/2001, foi avaliado no valor de R$ 1.500.000,00 (peça 77, p.19) .
92. Logo, na oportunidade oferecida pelo FNDE, não foram apresentados elementos pela defesa que dessem respaldo formal e legal à avaliação válida do terreno, para fins de doação à União, nem a efetiva transferência de propriedade (federalização) , que afastasse o débito.
93. Com relação à solicitação da responsável de prazo para providenciar a federalização do terreno e das benfeitorias, no qual seria [edificada] (...) a Escola Acopiarense de Formação e Qualificação Profissional, nessa instância processual, não cabe ao TCU proferir decisão de competência adstrita à administração federal, no caso, ao FNDE.
94. Assim, em análise dos autos, verifica-se que o FNDE deu oportunidade para a Convenente apresentar os documentos necessários para dar andamento no processo de federalização, mas devido à omissão da Convenente em encaminhar a documentação referente à avaliação imobiliária do terreno, a Prefeitura de Acopiara, em 28/10/2013, doou o terreno para  a construção do Campus do Instituto Federal de Educação Tecnológica do Ceará, no valor de R$ 1.800.000,00, conforme Escritura Pública de Doação (peça 43, p. 9) .
95. Desta feita, neste processo, em que as partes interessadas não se manifestaram acerca das irregularidades imputadas, Sociedade Beneficente Francisca Alves de Almeida e NEF - Núcleo Estratégico Fortaleza Consultoria Empresarial Ltda., ou não lograram êxito em justificar as práticas questionadas na TCE, não há elementos para que se possa efetivamente aferir e reconhecer a ocorrência de boa-fé na conduta dos responsáveis, podendo este Tribunal, desde logo, proferir o julgamento de mérito pela irregularidade das contas, conforme os termos dos §§ 2º e 6º do art. 202 do Regimento Interno/TCU (Acórdão 2064/2011-TCU-Primeira Câmara, Relator Ministro Ubiratan Aguiar; Acórdão 6182/2011-TCU-Primeira Câmara, Relator Ministro-Substituto Weder de Oliveira; Acórdão 4072/2010-TCU-Primeira Câmara, Relator Ministro Valmir Campelo; Acórdão 1189/2009-TCU-Primeira Câmara, Relator Ministro-Substituto Marcos Bemquerer; Acórdão 731/2008-TCU-Plenário, Relator Ministro Aroldo Cedraz) .
96. Além disso, vale ressaltar que a pretensão punitiva do TCU, conforme Acórdão 1441/2016-TCU-Plenário, que uniformizou a jurisprudência acerca dessa questão, subordina-se ao prazo geral de prescrição indicado no art. 205 do Código Civil, que é de 10 anos, contado da data de ocorrência da irregularidade sancionada, nos termos do art. 189 do Código Civil, sendo este prazo interrompido pelo ato que ordenar a citação, a audiência ou a oitiva do responsável.
97. Outrossim, à luz do parâmetro delineado anteriormente, eventual sanção administrativa a ser aplicada aos responsáveis pelo Tribunal estaria prejudicada pelo manto prescricional, uma vez que as ocorrências desencadeadoras desta tomada de contas especial se deram em 2002 e 2006 e o ato que ordenou as citações se deu em 12/3/2018, por pronunciamento da Unidade Técnica deste Tribunal (peça 58) .
98. Portanto, o lapso de tempo entre as ocorrências e o ato que interrompeu o prazo prescricional é superior ao decênio considerado no referido decisum. Assim, não é possível a aplicação de qualquer sanção (...) aos responsáveis.	
99. Dessa forma, a Sociedade Beneficente Francisca Alves de Almeida e o NEF - Núcleo Estratégico Fortaleza Consultoria Empresarial Ltda. devem ser considerados revéis, nos termos do art. 12, § 3º, da Lei 8.443/1992, devendo suas contas serem julgadas irregulares, condenando-os solidariamente ao débito apurado."
15.	Com tais considerações, a Secex/TCE, em uníssono, apresentou proposta de mérito que contemplava, em síntese: i) julgar irregulares as contas da Sra. Antônia Maura de Lima, bem como da Sociedade Beneficente Francisca Alves de Almeida e do NEF; ii) imputar-lhes o débito apurado nos autos; e iii) enviar cópia do Acórdão a ser prolatado ao Ministério Público da União (peças 95, pp. 24/27; 96 e 97) .
16.	O MP/TCU, em parecer da lavra do Procurador Sérgio Ricardo Costa Caribé, dissentiu do encaminhamento alvitrado pela unidade especializada no que tange à parcela do débito relativa às obras e aos equipamentos (peça 98) . 
17.	Destacou o Parquet especializado que, à época da emissão do Parecer Técnico de Equipamentos 30/2010, o qual apontou a execução parcial do item "equipamentos", a devolução dos recursos não utilizados, o não funcionamento da escola e a não concretização da federalização (peça 14, p. 198/200) , a Sra. Antônia Maura de Lima não estava mais à frente da entidade.
18.	Dessa maneira, o Ministério Público de Contas propôs a restituição dos autos à Secex/TCE, para que reavaliasse a cadeia de responsabilização dos autos, em especial quanto à imputação do débito relativo aos itens "obras" e "equipamentos" à Sra. Antônia Maura de Lima.
19.	Por meio do despacho da peça 99, determinei o retorno do processo à unidade especializada com vistas à reavaliação da responsabilização pelo prejuízo em foco, nos moldes delineados pelo MP/TCU.
20.	À peça 102 foi lavrada nova instrução da Secex/TCE por meio da qual foi alvitrada a realização de diligência junto ao FNDE, com o fito de obter documentos/informações sobre a finalização do processo de federalização da Escola Acopiarense de Formação e Qualificação Profissional, de acordo com o Projeto Específico 597 e respectivo Plano de Trabalho, bem como sobre a possível reversão ao patrimônio do Concedente dos bens construídos ou adquiridos com os recursos do Convênio 198/2001, conforme previam as Cláusulas Sétima, Nona e suas Subcláusulas.
21.	Efetuadas as comunicações cabíveis, vieram aos autos os elementos acostados às peças 109/113 e 115/124, que foram analisados na instrução de peça 127, da qual cumpre transcrever o seguinte excerto: 
"EXAME TÉCNICO
À peça 109, o FNDE reiterou que a análise técnica da prestação de contas do Convênio nº 198/2001 restou concluída, com a emissão do Parecer Técnico Pedagógico nº 94/2010 (peça 110) , Parecer Técnico de Equipamentos nº 30/2010 (peça 111) e Nota Técnica nº 206/2010 (peça 112) , recomendando a não aprovação da prestação de contas. Quanto ao pedido de federalização, consta que não houve acordo quanto à doação do terreno, conforme reportado na Informação nº 03/2014 (peça 113, p. 3) , nos seguintes termos:
'Com efeito, verifica-se que a condicionante imposta pela Sociedade Francisca, qual seja, doação de terreno desde que sanada as falhas indicadas no relatório citado linhas acima, impede a concretização do acordo. Segundo disposto, há necessidade de oficiar 'à Sociedade Beneficente Francisca Alves de Almeida para que se manifeste sobre a concordância da doação do terreno sem a condicionante anteriormente mencionada.'
À peça 113, p. 4, verifica-se que o Instituto Federal de Educação, Ciência e Tecnologia do Ceará (IFCE) foi provocado a se manifestar quanto à questão, tendo cancelado o pedido de doação do imóvel em Acopiara/CE, mediante Ofício encaminhado à Secretaria da Educação Profissional e Tecnológica - SETEC/MEC (peça 113, p. 5-6) , sendo que, atualmente, o processo administrativo de federalização está arquivado. Por fim, o Fundo encaminhou cópias dos documentos (peças 115-124) , colocando-se à disposição para esclarecimentos (peças 115-124) .
Deste modo, confirma-se que as tratativas quanto ao processo de federalização da Escola Acopiarense de Formação e Qualificação Profissional (EAFQP) , situação que poderia abrandar o débito, ou mesmo atenuar as responsabilidades, restaram infrutíferas, não havendo comprovação nos autos da reversão ao patrimônio da concedente dos bens construídos ou adquiridos com recursos do convênio, conforme previram as cláusulas sétima e nona do ajuste (peça 1, p. 290/294) .
Com relação aos equipamentos e à responsabilidade da Sra. Antônia Maura de Lima, somos da opinião de que se deve manter a responsabilização da ex-gestora, uma vez que laboratórios ficaram sem equipamentos importantes para a administração dos cursos aprovados no PEC, não sendo alcançado, desta forma, o objeto do Convênio.
A instrução à peça 95 mencionou quais equipamentos dos laboratórios não foram adquiridos e se a existência no mercado foi o real motivo do não alcance do objeto. Segundo a área técnica, a execução financeira alcançou aproximadamente 72% (peça 14, p.198) . Segue a listagem dos equipamentos dos laboratórios prejudicados (peça 14, p. 202/208) :
	Lista de Equipamentos 
	Unidade
	Item adquirido
 (Sim/Não) 

	Artes, Artesanato, Marcenaria e Corte & Costura
	Máquina de tecer manual
	1
	N

		Tear, tipo industrial, largura 1,90mm
	1
	N

		Máquina de passar, tipo Calandra
	1
	S

		Bancada em MDF
	1
	S

		Máquina costurar tecido aplicação
	2
	S

		Maquina eletrônica de bordar
	1
	N

		Máquina costurar tecido aplicação
	4
	N

		Máquina costurar tecido
	2
	N

		Extintor de incêndio
	1
	S

		Banqueta ergonômica para Laboratório
	15
	S

		Torno elétrico para cerâmica
	1
	N

	Cozinha Experimental
	Fogão Industrial 4 bocas chama tripla
	2
	N

		Banqueta ergonômica
	20
	S

		Refrigerador doméstico
	2
	S

		Freezer horizontal
	2
	S

		Forno micro-ondas
	2
	S

		Forno elétrico
	1
	S

		Estufa elétrica
	2
	S

		Batedeira Industrial
	1
	S

		Liquidificador Industrial
	1
	N

		Exaustor para cozinha 
	2
	N

		Processador de Alimentos
	1
	N

		Ventilador de Teto com 4 hélices
	4
	S

		Extintor de incêndio
	1
	S

		Mesa em aço inox
	3
	S

Após análise, constatou esta Unidade Técnica que os equipamentos não adquiridos eram, de fato, fundamentais para o funcionamento dos laboratórios. Especificamente quanto ao laboratório Artes/Artesanato/Marcenaria/Corte & Costura, por exemplo, ficou com déficit de 75% da quantidade de máquinas de costura previstas no Plano de Trabalho. A Cozinha Experimental ficou sem os fogões industriais e seus exaustores, previstos para garantir a sucção dos gases, fumaça e partículas em suspensão. A previsão desse sistema de exaustão é determinada pelo Regulamento Técnico da RDC nº 216, da Agência Nacional de Vigilância Sanitária - ANVISA, de 15/9/2004, cuja inobservância configura infração de natureza sanitária e é impedimento legal para obter a licença sanitária (...) .
Segundo a Sra. Antônia Maura de Lima, ex-Presidente da convenente, o processo licitatório desses equipamentos foi providenciado pelo FNDE e não teve nenhuma interferência da Sociedade Beneficente Francisca Alves de Almeida. Argumentou, assim, que a convenente não teve qualquer responsabilidade pela licitação sem êxito.
No entanto, em 26/10/2006, no tocante aos equipamentos que foram adquiridos, após constatada a regularidade dos atos procedimentais, a autoridade competente, a Sra. Antônia Maura de Lima, ex-Presidente da Sociedade Beneficente Francisca Alves de Almeida (gestão 2001/2008) , foi quem homologou a adjudicação referente ao Processo no 23002001390200614, Pregões nº 01, 02 e 03 de 2006, referente à aquisição de equipamentos para o convênio, bem como foi quem celebrou os contratos de fornecimento de bens com as empresas vencedoras (peça 7, p. 263, 353 e peça 9, p. 272) .
Assim, constatou-se que não houve participação do FNDE na licitação, sendo que a responsável utilizou o sistema Compras Net como instrumento para realizar o Pregão, uma vez que esse era o sistema do Governo Federal disponibilizado para quem recebia recursos públicos federais por meio de convênio.
Ademais, na cláusula segunda, item II, alínea 'h', do Convênio nº 198/2001, consta que é obrigação da convenente promover e realizar as licitações, dispensa ou inexigibilidade para a contratação de obras, serviços e aquisição de bens, de acordo com a legislação federal e com os procedimentos incorporados a este Convênio, por força do Contrato de Empréstimo entre o BID e o Concedente, prevalecendo estes sobre aquela em caso de discrepância (peça 1, p. 280/281) .
Assim, diante da licitação frustrada pelo Compras Net, era obrigação da ex-gestora tomar as devidas providências para adotar outra solução legal para a aquisição dos equipamentos e, assim, alcançar o objeto do convênio, uma vez que se tratou de equipamentos ainda existentes no mercado.
Por outra via, consta que a convenente solicitou prorrogação da vigência do prazo do Convênio nº 198/2001, em 30/11/2006, para permitir nova licitação dos equipamentos (peça 3, p. 156) , e recebeu parecer favorável do FNDE (peça 3, p. 206) . O Oitavo Termo Aditivo prorrogou a vigência do Convênio por mais 59 dias, a partir de 1º/1/2007, vencendo em 28/2/2007, conforme estabelecido no Plano de Trabalho apresentado pela própria Convenente, demonstrando a cooperação da concedente no alcance do objeto (peça 3, p. 222) .
Por todo o exposto, considerando a gestão da ex-Presidente Antônia Maura de Lima à frente da Sociedade Beneficente Francisca Alves de Almeida, no período 2001/2008, e sua participação na aquisição dos equipamentos no ano de 2006, não havendo comprovação de que foram aproveitados em cursos oferecidos à comunidade, prejudicando a consecução do objeto e objetivos do convênio, apurada, ainda, a não concretização do plano de federalização da Escola Acopiarense de Formação e Qualificação Profissional (EAFQP) , não havendo comprovação nos autos da reversão ao patrimônio da concedente, conforme previram as cláusulas sétima e nona do ajuste, considera-se que deve ser mantida a responsabilidade solidária da ex-gestora diante dos débitos quantificados, deixando-se apenas de aplicar a multa prevista no art. 57 da Lei 8.443/92, por prescrição da pretensão punitiva.
CONCLUSÃO
O exame das ocorrências descritas na seção 'Exame Técnico' desta instrução e da instrução anterior à peça 95 permitiu, na forma dos arts. 10, § 1º, e 12, incisos I e II, da Lei 8.443/1992 c/c o art. 202, incisos I e II, do RI/TCU, definir a responsabilidade solidária da Sociedade Beneficente Francisca Alves de Almeida, de Antônia Maura de Lima, ex-Presidente da Sociedade Beneficente Francisca Alves de Almeida, e do NEF - Núcleo Estratégico Fortaleza Consultoria Empresarial Ltda. (CNPJ 05.626.175/0001-22) , e apurar adequadamente o débito a eles atribuído.
Diante da revelia da Sociedade Beneficente Francisca Alves de Almeida e do NEF - Núcleo Estratégico Fortaleza Consultoria Empresarial Ltda., e da não elisão das irregularidades pela Sra. Antônia Maura de Lima, e inexistindo nos autos elementos que permitam concluir pela ocorrência de boa-fé ou de outros excludentes de culpabilidade em suas condutas, propõe-se que suas contas sejam julgadas irregulares e sejam condenados em débito.
Saliente-se que, em atendimento à determinação do Ministro Relator, determinando a reavaliação da cadeia de responsabilização acerca das irregularidades apuradas no presente feito, em especial no que concerne à imputação à Sra. Antônia Maura de Lima do débito relativo aos itens 'obras' e 'equipamentos', nos termos do Parecer do MPTCU, não foram encontradas razões para se afastar a sua responsabilização, considerando o não atingimento dos fins do convênio.
Por fim, ratificam-se as conclusões e proposta de encaminhamento insertas na instrução de peça 95."
22.		Com base em tais considerações, a Secex/TCE, em uníssono, apresentou a seguinte proposta de encaminhamento (peças 126, pp. 10/12; 127 e 128) :
"I) considerar revéis a Sociedade Beneficente Francisca Alves de Almeida e o NEF - Núcleo Estratégico Fortaleza Consultoria Empresarial Ltda. para todos os efeitos, dando-se prosseguimento ao processo, com fulcro no art. 12, § 3º, da Lei nº 8.443/1992;
II) rejeitar as alegações de defesa da Sra. Antônia Maura de Lima; 
III) julgar irregulares, nos termos dos arts. 1º, inciso I, 16, inciso III, alíneas 'b' e 'c', § 2º, da Lei 8.443/1992 c/c os arts. 19 e 23, inciso III, da mesma Lei, e com os arts. 1º, inciso I, 209, incisos II e III, 210 e 214, inciso III, do Regimento Interno/TCU, as contas das responsáveis abaixo consignadas, condenando-as solidariamente ao pagamento das importâncias a seguir especificadas, atualizadas monetariamente e acrescidas dos juros de mora, calculados a partir das datas discriminadas até a data da efetiva quitação do débito, fixando-lhes o prazo de quinze dias, para que comprovem, perante o Tribunal, o recolhimento das referidas quantias ao FNDE, nos termos do art. 23, inciso III, alínea 'a', da citada lei:
Responsáveis: 	Sociedade Beneficente Francisca Alves de Almeida e Antônia Maura de Lima;
Débito:
	Tipo
	Data
	Valor (R$) 

	Débito
	6/8/2002
	10.000,00

	Débito
	9/8/2002
	79.551,85

	Débito
	19/8/2002
	132.135,44

	Débito
	21/8/2002
	78.312,71

	Débito
	12/11/2002
	30.052,13

	Débito
	31/3/2003
	106.495,94

	Débito
	29/4/2003
	173.451,93

	Débito
	1º/9/2004
	190.363,15

	Débito
	2/2/2006
	248.609,34

	Débito
	3/2/2006
	564.929,66

	Débito
	12/12/2006
	155.285,00

	Débito
	12/12/2006
	248.609,34

	Crédito
	30/4/2007
	345.133,10

	Crédito
	8/12/2006
	79.500,00

	Crédito
	8/12/2006
	22.920,00

	Crédito
	8/12/2006
	52.200,00

IV) julgar irregulares, nos termos dos arts. 1º, inciso I, 16, inciso III, alíneas 'b' e 'c', § 2º, da Lei 8.443/1992 c/c os arts. 19 e 23, inciso III, da mesma Lei, e com os arts. 1º, inciso I, 209, inciso II e III, 210 e 214, inciso III, do Regimento Interno/TCU, as contas dos responsáveis abaixo consignados, condenando-os solidariamente ao pagamento das importâncias a seguir especificadas, atualizadas monetariamente e acrescidas dos juros de mora, calculadas a partir das datas discriminadas até a data da efetiva quitação do débito, fixando-lhes o prazo de quinze dias, para que comprovem, perante o Tribunal, o recolhimento das referidas quantias ao FNDE, nos termos do art. 23, inciso III, alínea 'a', da citada lei:
Responsáveis: Sociedade Beneficente Francisca Alves de Almeida, Antônia Maura de Lima e NEF - Núcleo Estratégico Fortaleza Consultoria Empresarial Ltda.; 
Débito:
	Tipo
	Data
	Valor (R$) 

	Débito
	8/12/2006
	79.500,00

	Débito
	8/12/2006
	22.920,00

	Débito
	8/12/2006
	52.200,00

V) autorizar, desde logo, a cobrança judicial das dívidas, caso não atendidas as notificações, na forma do disposto no art. 28, inciso II, da Lei nº 8.443/1992;
VI) autorizar também, desde logo, se requerido, com fundamento no art. 26 da Lei 8.443/92 c/c o art. 217, §§ 1º e 2º, do Regimento Interno/TCU, o parcelamento das dívidas em até 36 parcelas, incidindo sobre cada parcela, corrigida monetariamente, os correspondentes acréscimos legais fixando-lhes o prazo de quinze dias, a contar do recebimento da notificação, para comprovar, perante o Tribunal, o recolhimento da primeira parcela, e de trinta dias, a contar da parcela anterior, para comprovar os recolhimentos das demais parcelas, devendo incidir sobre cada valor mensal, atualizado monetariamente, os juros de mora devidos, no caso do débito, na forma prevista na legislação em vigor, alertando os responsáveis de que a falta de comprovação do recolhimento de qualquer parcela importará no vencimento antecipado do saldo devedor, nos termos do § 2º do art. 217 do Regimento Interno/TCU; 
VII) enviar cópia do Acórdão a ser prolatado, bem como do Relatório e do Voto que o fundamentarem à Sociedade Beneficente Francisca Alves de Almeida, à Sra. Antônia Maura de Lima, ao Núcleo Estratégico Fortaleza Consultoria Empresarial Ltda., ao Fundo Nacional de Desenvolvimento da Educação e ao Procurador-Chefe da Procuradoria da República no Estado do Ceará, nos termos do § 3º do art. 16 da Lei 8.443/1992 c/c o § 7º do art. 209 do Regimento Interno/TCU, para adoção das medidas cabíveis, informando que a presente deliberação, acompanhada do Relatório e do Voto que a fundamentam, está disponível para a consulta no endereço www.tcu.gov.br/acordaos, além de esclarecer que, caso requerido, o TCU poderá fornecer sem custos as correspondentes cópias, de forma impressa; 
VIII) informar à Procuradoria da República no Estado do Ceará que, nos termos do parágrafo único do art. 62 da Resolução TCU 259/2014, os procuradores e membros do Ministério Público credenciados nesta Corte podem acessar os presentes autos de forma eletrônica e automática, ressalvados apenas os casos de eventuais peças classificadas como sigilosas, as quais requerem solicitação formal."
23.	O Ministério Público especializado, em parecer da lavra do Procurador Sérgio Ricardo Costa Caribé, manifestou-se no sentido de que seja aplicado à prescrição do ressarcimento do débito o mesmo prazo utilizado na prescrição da pretensão punitiva, ou seja, dez anos da ocorrência do fato gerador, sendo tal interregno interrompido pelo despacho ordinatório da citação, conforme disposto no Acórdão 1441/2016-TCU-Plenário, relator Ministro Benjamin Zymler, redator Ministro Walton Alencar Rodrigues.
24.	Desse modo, uma vez que, no presente processo, teria ocorrido a prescrição da pretensão sancionatória e, em seu entendimento, da possibilidade de perquirir o débito em foco, o membro do MP/TCU propôs o arquivamento deste feito. 
25.	Alternativamente, em atenção ao disposto no art. 62, § 2º, do Regimento Interno/TCU, o integrante do Parquet especializado pontuou que anuía à proposta da Secex/TCE (peça 129) .
		É o Relatório.

não há.

Procurador Sérgio Ricardo Costa Caribé.

TOMADA DE CONTAS ESPECIAL. CONVÊNIO. CONSTRUÇÃO DE ESCOLA DE FORMAÇÃO E QUALIFICAÇÃO PROFISSIONAL. NÃO COMPROVAÇÃO DA BOA E REGULAR APLICAÇÃO DA VERBA FEDERAL. CITAÇÃO DA ENTIDADE CONVENENTE, DE SUA PRESIDENTE E DA FIRMA CONTRATADA PARA A EXECUÇÃO DE SERVIÇOS. REVELIA DE DOIS RESPONSÁVEIS. ALEGAÇÕES DE DEFESA DA PESSOA FÍSICA. REJEIÇÃO. CONTAS IRREGULARES. DÉBITO. PRESCRIÇÃO DA PRETENSÃO PUNITIVA.

TOMADA DE CONTAS ESPECIAL (TCE)

Secretaria de Controle Externo de Tomada de Contas Especial - Secex/TCE.

Em exame a Tomada de Contas Especial instaurada pelo Fundo Nacional de Desenvolvimento da Educação - FNDE em desfavor da Sociedade Beneficente Francisca Alves de Almeida e de sua ex-Presidente, a Sra. Antônia Maura de Lima, em razão da impugnação de despesas realizadas mediante o Convênio 198/2001/PROEP (peça 1, pp. 278/296) .
2.	Mencionado ajuste, celebrado entre aquela entidade e o Ministério da Educação, teve por objeto a implementação do Programa de Expansão da Educação Profissional - PROEP na Sociedade Beneficente Francisca Alves de Almeida, com a implantação da Escola Acopiarense de Formação e Qualificação Profissional, de acordo com o Projeto Específico 597 e respectivo Plano de Trabalho (peça 1, p. 278) .
3.	O convênio foi firmado no valor de R$ 2.017.796,49, com recursos integralmente alocados pelo concedente. Teve vigência de 25/12/2001 a 28/2/2007, com oito aditamentos, e prazo final para prestação de contas em 29/4/2007 (peças 1, pp. 72, 284; 2, p. 65; 3, p. 222; e 9, p. 368) . Os recursos foram liberados mediante as seguintes Ordens Bancárias (peça 17, p. 125) :
	Ordem Bancária
	Data
	Valor (R$) 

	20020B001083
	6/8/2002
	10.000,00

	20020B001092
	9/8/2002
	79.551,85

	20020B001114
	19/8/2002
	132.135,44

	20020B001135
	21/8/2002
	78.312,71

	20020B001420
	12/11/2002
	30.052,13

	20030B000098
	31/3/2003
	106.495,94

	20030B000128
	29/4/2003
	173.451,93

	20040B900323
	1º/9/2004
	190.363,15

	20060B843003
	2/2/2006
	248.609,34

	20060B843004
	3/2/2006
	564.929,66

	20060B852080
	12/12/2006
	155.285,00

	20060B852080
	12/12/2006
	248.609,34

	Total
	2.017.796,49

4.	A prestação de contas foi encaminhada ao FNDE (peças 10, p. 28; 11, pp. 303/399; 12; e 14, pp. 6/186) e analisada por aquela Autarquia, a qual emitiu o Parecer 092/2009 (peça 11, pp. 249/265) , recomendando a não aprovação das contas, até que a convenente informasse como alcançaria os objetivos pactuados no convênio (peça 11, p. 249) .
5.	Notificada do fato, a Sociedade Beneficente Francisca Alves de Almeida informou, sinteticamente, que os atrasos na construção da escola teriam prejudicado a realização de alguns dos cursos previstos, bem como que havia efetuado a cessão da estrutura e dos equipamentos à União, por meio de processo de federalização (peça 11, p. 269) . 
6.	Em exame da justificativa apresentada, o FNDE emitiu o Parecer Técnico Pedagógico 94/2010, em 30/3/2010, recomendando a não aprovação das contas, uma vez que as metas pactuadas não haviam sido atendidas (peça 14, pp. 188/196) .
7.	A conclusão pela reprovação da prestação de contas foi ratificada por meio do Parecer Técnico de Equipamentos 30/2010, de 31/3/2010 (peça 14, pp. 198/200) . 
8.	O Tomador de Contas, por meio do Relatório de TCE 147/2015, de 30/6/2015, concluiu pela responsabilidade da Sra. Antônia Maura de Lima, ex-Presidente da Sociedade Beneficente Francisca Alves de Almeida (gestão 2001/2008) , em solidariedade com a entidade convenente, pelo débito de R$ 2.017.796,49, deduzido do valor de R$ 345.133,10, restituído em 30/4/2007, a título de saldo do convênio (peça 17, pp. 125/170) .
9.	No âmbito deste Tribunal, a então Secretaria de Controle Externo do Estado do Ceará - Secex/CE, atual Secretaria do TCU no Estado do Ceará - Sec/CE (denominação que será doravante utilizada) , instruiu os autos e entendeu necessária a realização de diligências junto ao FNDE, ao Instituto Federal de Educação Tecnológica do Ceará - IFCE e à Sociedade Beneficente Francisca Alves de Almeida com o fito de sanear os autos (peças 22/25) .
10.	Providenciadas as comunicações de praxe, vieram aos autos os documentos/informações constantes das peças 32 (FNDE) e 43 (IFCE) . A Sociedade Beneficente Francisca Alves de Almeida não foi encontrada no endereço constante dos autos (peças 46 e 53) . 
11.	Em nova instrução, a Sec/CE, após analisar os elementos carreados a este feito, efetuou a citação dos responsáveis nos moldes abaixo delineados (peças 59, 62, 63, 65, 68, 69, 71 e 74) : 
	11.1. Sociedade Beneficente Francisca Alves de Almeida em solidariedade com a Sra. Antônia Maura de Lima, pelo débito abaixo:  
	Tipo
	Data
	Valor (R$) 

	Débito
	6/8/2002
	10.000,00

	Débito
	9/8/2002
	79.551,85

	Débito
	19/8/2002
	132.135,44

	Débito
	21/8/2002
	78.312,71

	Débito
	12/11/2002
	30.052,13

	Débito
	31/3/2003
	106.495,94

	Débito
	29/4/2003
	173.451,93

	Débito
	1º/9/2004
	190.363,15

	Débito
	2/2/2006
	248.609,34

	Débito
	3/2/2006
	564.929,66

	Débito
	12/12/2006
	155.285,00

	Débito
	12/12/2006
	248.609,34

	Crédito
	30/4/2007
	345.133,10

	Crédito
	8/12/2006
	79.500,00

	Crédito
	8/12/2006
	22.920,00

	Crédito
	8/12/2006
	52.200,00

	11.2. Sociedade Beneficente Francisca Alves de Almeida em solidariedade com a Sra. Antônia Maura de Lima e o NE.F - Núcleo Estratégico. Fortaleza Consultoria Empresarial Ltda. (doravante denominado NEF) , pelo débito abaixo:  
	Tipo
	Data
	Valor (R$) 

	Débito
	8/12/2006
	79.500,00

	Débito
	8/12/2006
	22.920,00

	Débito
	8/12/2006
	52.200,00

12.	Transcorrido o prazo para apresentação das alegações de defesa, somente a Sra. Antônia Maura de Lima compareceu aos autos (peça 77) , tendo a Sociedade Beneficente Francisca Alves de Almeida e o NEF optado pela revelia. 
13.	Após analisar a defesa da responsável, a Secretaria de Controle Externo de Tomada de Contas Especial - Secex/TCE, em uníssono, apresentou proposta de mérito que contemplava, em síntese: i) julgar irregulares as contas da Sra. Antônia Maura de Lima, bem como da Sociedade Beneficente Francisca Alves de Almeida e do NEF; ii) imputar-lhes o débito apurado nos autos; e iii) enviar cópia do Acórdão a ser prolatado ao Ministério Público da União (peça 95) .
14.	O MP/TCU, em parecer da lavra do Procurador Sérgio Ricardo Costa Caribé, dissentiu do encaminhamento alvitrado pela unidade especializada no que tange à parcela do débito relativa às obras e aos equipamentos (peça 98) . 
15.	Destacou o Parquet especializado que a Sra. Antônia Maura de Lima não estava mais à frente da entidade à época da emissão do Parecer Técnico de Equipamentos 30/2010, o qual apontou a execução parcial do item "equipamentos", o não funcionamento da escola e a não concretização do processo de federalização daquele estabelecimento de ensino e dos respectivos equipamentos (peça 14, p. 198/200) .
16.	Dessa maneira, o Ministério Público de Contas propôs a restituição dos autos à Secex/TCE para que reavaliasse a cadeia de responsabilização dos autos, em especial quanto à imputação do débito relativo aos itens "obras" e "equipamentos" à Sra. Antônia Maura de Lima.
17.	Por meio do despacho da peça 99, determinei o retorno do processo à unidade especializada com vistas à reavaliação da responsabilização pelo prejuízo em foco, nos moldes delineados pelo MP/TCU.
18.	À peça 102, foi lavrada nova instrução da Secex/TCE, por meio da qual foi alvitrada a realização de diligência junto ao FNDE com o fito de obter documentos/informações sobre a finalização do processo de federalização da Escola Acopiarense de Formação e Qualificação Profissional, de acordo com o Projeto Específico 597 e respectivo Plano de Trabalho, bem como sobre a possível reversão ao patrimônio do Concedente dos bens construídos ou adquiridos com os recursos do Convênio 198/2001, conforme previam as Cláusulas Sétima, Nona e suas Subcláusulas.
19.	Efetuadas as comunicações cabíveis, vieram aos autos os elementos acostados às peças 109/113 e 115/124, que foram analisados na instrução de peça 127, cuja conclusão foi, sinteticamente, ratificar a proposta outrora apresentada à peça 95, no sentido de julgar irregulares as contas da Sra. Antônia Maura de Lima, bem como da Sociedade Beneficente Francisca Alves de Almeida e do NEF, e imputar-lhes o débito apurado nos autos.
20.	O Ministério Público especializado, em parecer da lavra do Procurador Sérgio Ricardo Costa Caribé, manifestou-se no sentido de que seja aplicado à prescrição do ressarcimento do débito o mesmo prazo utilizado na prescrição da pretensão punitiva, ou seja, dez anos da ocorrência do fato gerador, sendo tal interregno interrompido pelo despacho ordinatório da citação, conforme disposto no Acórdão 1441/2016-TCU-Plenário, relator Ministro Benjamin Zymler, redator Ministro Walton Alencar Rodrigues.
21.	Desse modo, uma vez que, no presente processo, teria ocorrido a prescrição da pretensão sancionatória e, em seu entendimento, da possibilidade de perquirir o débito em foco, o membro do MP/TCU propôs o arquivamento deste feito. 
22.	Alternativamente, em atenção ao disposto no art. 62, § 2º, do Regimento Interno/TCU, o integrante do Parquet especializado pontuou que anuía à proposta da Secex/TCE (peça 129) .
II
23.	Inicio o exame deste feito rememorando que o Convênio 198/2001 teve por objeto a implantação da Escola Acopiarense de Formação e Qualificação Profissional, de acordo com o Projeto Específico 597 e respectivo Plano de Trabalho. 
24.	Consoante a peça 1 (p. 310) , havia três metas a serem cumpridas no ajuste:
	24.1. Meta 1 (Área Técnico-Pedagógica) : composta de Serviços de Consultoria, Serviços de Terceiros, Infraestrutura Física, subdividida em construção, reforma e ampliação, Aquisição de Equipamento Técnico-Pedagógico, Aquisição de Material de Ensino-Aprendizagem e Capacitac¿a¿o de Docentes; 
	24.2. Meta 2 (Área de Gestão Escolar) : composta de Serviços de Consultoria, Infraestrutura Física, subdividida em construção, reforma e ampliação, Aquisição de Equipamentos de Gestão, Capacitação de Pessoal Técnico-Administrativo e Serviços de Terceiros; e 
	24.3. Meta 3 (Área de Integração Empresa/Escola) : composta de Serviços de Consultoria e Serviços de Terceiros.
25.	De acordo com o Relatório do Tomador de Contas, havia a previsão da alocação dos seguintes valores: i) Obras: R$ 1.048.972,49; ii) Equipamentos: R$ 766.839,00; iii) Material de Ensino-Aprendizagem: R$ 46.700,00; iv) Capacitação: R$ 52.445,00; v) Consultoria: R$ 79.840,00 e Serviços de Terceiros: R$ 23.000,00.
26.	Durante a execução da avença, no período de 17 a 21/11/2003, a Sociedade Beneficente Francisca Alves de Almeida foi objeto de vistoria in loco por parte da Secretaria de Educação Média e Tecnológica do Ministério da Educação. 
27.	Tal fiscalização gerou o Relato¿rio de Ac¿a¿o de Supervisão 001/03/AIT-AJS, o qual, segundo reprodução constante do Relatório do Tomador de Contas, apontou, dentre outras, as seguintes irregularidades (peça 17, pp. 129/138) : i) ausência de estrutura física e administrativa da convenente para gerir os recursos públicos; ii) saque de valores da conta específica do ajuste com depósitos em outras contas; iii) emissão de notas fiscais irregulares por empresa de engenharia contratada para executar o objeto pactuado; iv) pagamento a empresa sem a prévia liquidação da despesa; e v) pagamento de serviços não executados.
28.	Consoante descrito pela Sec/CE, a par da existência das irregularidades acima elencadas, as quais consubstanciaram eventos que geraram prejuízo ao erário, o débito em foco está caracterizado pelo não atingimento do objetivo previsto no Convênio 198/2001/PROEP, qual seja, a construção de uma escola, com a aquisição de equipamentos para a montagem de ambientes nos quais seriam realizados cursos a serem oferecidos gratuitamente à população local.
29.	Na peça 1 (p. 182) , há o Termo de Compromisso por meio do qual a Sociedade Beneficente Francisca Alves de Almeida se compromete a oferecer, durante todo o período de existência da futura Escola Acopiarense de Formação e Qualificação Profissional, 50% das vagas dos cursos de nível básico e técnico de forma gratuita à comunidade.
30.	Conforme o Parecer Técnico de Equipamentos 30/2010, não foram adquiridos equipamentos essenciais para os laboratórios de Cozinha Experimental e de Artes, Artesanato, Marcenaria e Corte e Costura, o que impossibilitou a realização dos respectivos cursos profissionalizantes (peça 14, p. 198-216) .
31.	Nesse ponto, comungo com a Secex/TCE que, de fato, houve frustração da finalidade almejada no Convênio 198/2001/PROEP.
32.	Se o convênio em foco tivesse sido celebrado com ente da federação - Estado ou Município -, poder-se-ia decotar do débito ora em escrutínio a parcela atinente ao desembolso havido na construção da multicitada Escola Acopiarense de Formação e Qualificação Profissional, uma vez que, conforme consta dos autos, a referida entidade de ensino fora edificada em aderência ao previsto no Plano de Trabalho (peça 15, pp. 42/44) .
33.	Na situação hipotética acima avençada, é mansa a jurisprudência do Tribunal no sentido de que, mesmo havendo frustração da meta conveniada, porém com condições de aproveitamento da parcela executada, de modo a propiciar benefício à população, não se imputa débito referente àquele desembolso. Precedentes (Jurisprudência Selecionada) :
Acórdão 3459/2019-TCU-Segunda Câmara (rel. Ministro-Substituto André de Carvalho, redator Ministro-Substituto Marcos Bemquerer Costa) 
"Quando obra executada por meio de convênio, apesar de não concluída, puder ser aproveitada ao fim a que se destinava e a comunidade usufruir da sua funcionalidade, não se imputa débito no montante já dispendido, de modo a evitar enriquecimento sem causa da União."
Acórdão 1960/2015-TCU-Primeira Câmara (rel. Ministro Walton Alencar Rodrigues) 
"A imprestabilidade de toda a parcela executada para o fim conveniado, por culpa do gestor, implica a imputação de débito no valor total despendido, pois a utilização de parte dos recursos federais transferidos por força de convênio, se não contribuir para o alcance do objeto pactuado, não permite o abatimento do valor a ser ressarcido e somente não se imputa débito à parcela de obra executada e com potencial de destinação útil à sociedade." (grifo acrescido) 
Acórdão 852/2015-TCU-Plenário (rel. Ministro Raimundo Carreiro) 
"A execução parcial do objeto conveniado se presta a reduzir o valor do débito imputado ao responsável quando comprovada a possibilidade de aproveitamento das parcelas concluídas."
34.	Todos os precedentes acima se referem a casos de convênios celebrados pela União com municípios da federação, visando à construção de facilidades (ginásio poliesportivo, sistemas de abastecimento de água e melhorias sanitárias domiciliares, respectivamente) , que tinham por objeto incrementar a qualidade de vida da população local. 
35.	No caso em análise, uma vez que a entidade convenente é de natureza privada, há nos autos documento da Sociedade Beneficente Francisca Alves de Almeida informando que esta havia cedido à União a estrutura da Escola Acopiarense de Formação e Qualificação Profissional e os respectivos equipamentos adquiridos, por meio de processo que intitulou de "federalização" (peça 11, p. 271) . 
36.	Todavia, essa questão foi objeto de diligência específica junto ao FNDE, o qual reportou que, diante da solução ofertada pela Sociedade Beneficente Francisca Alves de Almeida, requisitou parecer da Advocacia-Geral da União, por meio da Procuradoria Federal junto ao FNDE, acerca da viabilidade jurídica da indigitada federalização. 
37.	Dada a condicionante imposta pela entidade convenente para levar a efeito a doação pretendida, qual seja, o saneamento das falhas apontadas na análise da prestação de contas, com a sua consequente aprovação, e o posicionamento antagônico do FNDE quanto a este ponto, conforme descrito na peça 115 (p. 1) , a federalização não progrediu, tendo a Autarquia informado, expressamente, que o referido processo fora arquivado (peça 109) .
38.	Do acima exposto, dessume-se que o objetivo do Convênio 198/2001 restou completamente frustrado, estando devidamente caracterizado, dessa maneira, débito no valor integral repassado à entidade convenente, ou seja, R$ 2.017.796,49.
39.	Ainda no que tange ao prejuízo em foco, cabe tecer as seguintes considerações.
40.	Compulsando os ofícios citatórios endereçados aos responsáveis (peças 62/63) , verifico que a Sec/CE, no débito solidário da Sociedade Beneficente Francisca Alves de Almeida e da Sra. Antônia Maura de Lima, utilizou a sistemática de levar os valores do débito imputado solidariamente àquelas duas responsáveis e à firma NE.F - Núcleo Estratégico. Fortaleza Consultoria Empresarial Ltda. (R$ 79.500,00, R$ 22.920,00 e R$ 52.200,00) como crédito, de forma a abater tal montante do valor total pelo qual as duas primeiras devem responder, ou seja, R$ 2.017.796,49.
41.	Não é a primeira oportunidade em que me deparo com a aplicação, por parte de unidades técnicas desta Corte, deste procedimento para efetuar a citação solidária em que há parcelas de reponsabilidade de um ou mais responsáveis e outro montante em que há a inclusão de outro (s) responsável (eis) no polo solidário.
42.	O método consiste, como visto nestes autos, em citar a responsável, seja de forma individual ou ainda em solidariedade com outro (s) , pelo valor total do débito apurado, consignando, contudo, o (s) montante (s) pelo (s) qual (ais) a (s) primeira (s) responsável (eis) foi (ram) citada (s) em solidariedade com uma terceira parte, como crédito.
43.	A leitura dos itens 11.1 e 11.2 acima evidencia a prática acima explanada. 
44.	Ocorre que, como já ponderei outrora (TC-Processo 005.929/2019-9, Acórdão 3.002/2021; e TC-Processo 005.927/2019-6, Acórdão 8968/2020-TCU-Segunda Câmara) , tal procedimento não está alinhado ao que prevê o Enunciado 128 da Súmula de Jurisprudência do TCU.
45.	Consoante previsto naquele verbete, valores levados a crédito nas citações e eventuais condenações são aqueles relativos a quantias que foram devolvidas pelo responsável:
"Mesmo na hipótese de já se ter verificado recolhimento parcial, o Acórdão de condenação expressará o total da dívida, abatendo-se, na execução, o valor já satisfeito, sem a incidência da correção monetária e dos juros de mora sobre a quantia já ressarcida e a partir da data de cada pagamento."
46. 	A fim de verificar o efeito da sistemática adotada pela Sec/CE, simulei a atualização do débito de responsabilidade solidária da Sociedade Beneficente Francisca Alves de Almeida e da Sra. Antônia Maura de Lima até o dia 7/5/2021, na sistemática adotada pela unidade técnica, o que importou na quantia de R$ 3.809.083,12. 
47.	Na segunda simulação, abatendo-se do débito das duas primeiras responsáveis o valor de R$ 154.620,00 - atinente ao somatório das parcelas de R$ 79.500,00, R$ 22.920,00 e R$ 52.200,00, de responsabilidade delas e da firma NE.F - Núcleo Estratégico. Fortaleza Consultoria Empresarial Ltda. - nas parcelas mais antigas, de forma a beneficiá-las, e usando como crédito apenas a quantia de R$ 345.133,10, nos termos da Súmula/TCU 128, o quantum do prejuízo atualizado até o dia 7/5/2021 foi de R$ 3.681.583,65.
48. 	Como se vê, o método usado pela unidade técnica, além de não estar alinhado ao já mencionado Enunciado 128, ocasionaria prejuízo às responsáveis, eis que implicaria débito atualizado em valor superior àquele que efetivamente resultaria, caso adotada a sistemática corriqueiramente aplicada por este Tribunal. 
49.	 De forma a sanar a falha, adotarei o método de cálculo correto - descrito no item 47 acima - uma vez que, frise-se, não importa prejuízo à defesa, eis que o valor do dano ao erário é menor do que aquele pelo qual as responsáveis foram citadas.
50.	Feito este apontamento, passo à análise das alegações de defesa da Sra. Antônia Maura de Lima.
III
51.		A responsável, em sua defesa, argumentou, em síntese, que: i) tentou levar adiante, sem sucesso, o multicitado processo de federalização; ii) em função de atrasos na obra da escola, não foi possível adquirir os equipamentos previstos no Plano de Trabalho para a realização dos cursos, dado que estes não estariam mais disponíveis no mercado; e iii) realizou, de forma efetiva, os cursos e serviços objeto do ajuste em foco (peça 77) . 
52.	Após destacar que fizera a devolução de cerca de R$ 345 mil, a Sra. Antônia Maura de Lima requereu, ao final, que lhe fosse concedida prorrogação por mais 180 dias, prazo que, segundo aduziu, seria suficiente para levar a efeito, junto ao FNDE, a federalização da escola e dos respectivos equipamentos. 
53.	Relativamente ao pedido formulado pela responsável, não há como acolhê-lo. O FNDE já deixou bem assentado nestes autos que, diante da condicionante imposta pela própria convenente (saneamento das falhas apontadas na análise da prestação de contas, com a sua consequente aprovação) , não irá entabular o pretendido negócio jurídico, como descrito alhures.
54.	Quanto à suposta falta dos equipamentos não adquiridos no mercado, a Secex/TCE demonstrou, nos itens 70/78 da instrução transcrita no Relatório precedente, que o argumento não procede, ou seja, que havia plena possibilidade de a gestora tê-los comprado no ano de 2006, eis que se tratava de materiais simples, tais como: máquina de tecer manual, tear industrial, fogão industrial de quatro bocas chama tripla, liquidificador industrial, exaustor para cozinha e processador de alimentos.
55.	De igual modo, quanto à alegação de que teria realizado os cursos previstos, cumpre informar que o Parecer Pedagógico DIPRO 94/2010 reprovou de forma expressa as poucas ações que teriam sido levadas a efeito pela convenente, dado que não estavam correlacionadas com a realidade vivida pela população local, frustrando, assim, o objetivo conveniado, conforme o seguinte trecho (peça 14, p. 196) :
"Quanto a¿ execução física das metas pactuadas em despesas correntes considera-se que não foram atendidas, pois os documentos apresentados, referentes a parte das ações licitadas, possuem conteúdo genérico e didático, porém sem contextualização com a realidade ou especificidade local."
56.	À guisa de conclusão, acolho a análise da defesa da Sra. Antônia Maura de Lima efetuada pela Secex/TCE, incorporo-a às minhas razões de decidir e rejeito as suas alegações de defesa.
IV
57.	Quanto ao NE.F - Núcleo Estratégico. Fortaleza Consultoria Empresarial Ltda. e à Sociedade Beneficente Francisca Alves de Almeida, cabe asseverar que não responderam ao chamamento desta Corte, cumprindo, desse modo, o prosseguimento do processo, nos termos do art. 12, § 3º, da Lei 8.443/1992. 
58.	A responsabilidade da Sociedade Beneficente Francisca Alves de Almeida está caracterizada pelo fato de esta ter sido a entidade convenente e não ter cumprido o objeto ajustado. Outrossim, nos termos do Enunciado 286 da Súmula de Jurisprudência do TCU, "a pessoa jurídica de direito privado destinatária de transferências voluntárias de recursos federais feitas com vistas à consecução de uma finalidade pública responde solidariamente com seus administradores pelos danos causados ao erário na aplicação desses recursos".
59.	Já o NE.F - Núcleo Estratégico. Fortaleza Consultoria Empresarial Ltda. deve responder pelo dano ao erário decorrente da impugnação dos itens "Consultoria", "Serviços" e "Capacitação", porquanto recebeu recursos sem ter adimplido as obrigações que lhe competia. 
V
60.	Relativamente à proposta do MP/TCU, da lavra do Procurador Sérgio Ricardo Costa Caribé, no sentido de que seja aplicada à pretensão de ressarcimento do débito o prazo decenal definido no Acórdão 1441/2016-TCU-Plenário  (relator Ministro Benjamin Zymler e redator Ministro Walton Alencar Rodrigues) para a pretensão sancionatória, cabem os seguintes comentários.
61.	Em todas as Propostas de Deliberação ou Votos que tenho apresentado aos colegiados, nos quais Sua Excelência sugere o encaminhamento acima descrito, tenho, em síntese, apontado as razões que me levam a discordar do ilustre membro do Parquet, para, ao final, acompanhar o entendimento inaugurado pelo ministro Benjamin Zymler, no Acórdão 5236/2020-TCU-Plenário, que também foi adotado nos Acórdão 1492/2020-TCU-Plenário (rel. Ministro Aroldo Cedraz) ; 5.236/2020, 6.084/2020, 6.465/2020, 6.466/2020 e 7.982/2020 (rel. Ministro Benjamin Zymler) , todos da Primeira Câmara; 5.681/2020, 6.350/2020, 8.316/2020, 8.929/2020, 8.940/2020, 8.943/2020, 8.944/2020, 8.945/2020, 8.947/2020 e 8.948/20202 (rel. Ministro Augusto Nardes) ; 5.690/2020 e 8.021/2020 (rel. Ministro Aroldo Cedraz) ; 6.707/2020 e 6.726/2020 (de minha relatoria) , todos da Segunda Câmara, no sentido de aplicar o entendimento até então vigente nesta Corte de Contas acerca da imprescritibilidade da pretensão ressarcitória de débitos, até que a real extensão da decisão do STF nos autos do Recurso Extraordinário 636.886 (Tema 899 da Repercussão Geral) seja plenamente esclarecida.
62.	 No Acórdão 5236/2020-TCU-Primeira Câmara, em que o Relator, Ministro Benjamin Zymler, conduziu o leading case que primeiro discutiu o alcance do Recurso Extraordinário 636.886 (Tema 899 da Repercussão Geral) , foi apontada a possível conclusão de que a deliberação do STF não tratou da prescrição do processo de controle externo levado a cabo perante o Tribunal de Contas da União, mas sim da prescrição intercorrente ocorrida durante a fase de execução do acórdão condenatório do Tribunal, uma vez que a tese da prescrição da pretensão ressarcitória foi firmada ao se examinar, essencialmente, a execução de título resultante das decisões do TCU. 
63. 	Ademais, segundo o referido precedente, ainda que se interprete que a decisão do STF seja também aplicável à tramitação do processo de controle externo no âmbito do TCU, exsurgem questões fundamentais para que esta Corte de Contas estabeleça novo tratamento acerca da prescrição do débito e da pretensão punitiva, em particular qual seria o dies a quo e as hipóteses de interrupção da prescrição. Esses temas, dentre outros, estão sendo tratados nos embargos de declaração opostos no RE 636.886 pela Advocacia-Geral da União, em 14/08/2020.
64. 	Assim, diante da relevância do tema prescricional e das dúvidas suscitadas na recente decisão do STF, compartilho da prudência com que este Tribunal deve conduzir a matéria e aguardar a decisão da Suprema Corte no multicitado recurso de embargos de declaração ao RE 636.886, apesar de reconhecer a premente necessidade de se definir a matéria prescricional ressarcitória, que, a propósito, está sendo tratada no âmbito do TC-Processo 000.006/2017-3, de relatoria do Ministro Raimundo Carreiro, em fase de maturação mais adiantada, havendo inclusive sugestões que encaminhei ao Exmo. Relator daqueles autos.
65.	Dessarte, na esteira das mencionadas decisões do TCU, deixo de acolher a proposta do representante do Ministério Público/TCU.
VI
66.	À guisa de conclusão, cabe julgar irregulares as contas da Sociedade Beneficente Francisca Alves de Almeida, do NE.F - Núcleo Estratégico. Fortaleza Consultoria Empresarial Ltda. e da Sra. Antônia Maura de Lima, imputando-se-lhes, solidariamente, o débito apurado nos autos.
67.	Decerto, o caso comportaria a aplicação aos responsáveis da penalidade pecuniária insculpida no art. 57 da Lei 8.443/1992. Todavia, uma vez que, consoante disposto no Acórdão 2.278/2019 (rel. Ministro-Substituto Augusto Sherman) , a data limite para a prestação de contas deve ser tomada como dies a quo do prazo prescricional de dez anos do já mencionado Acórdão 1441/2016-TCU-Plenário, e o prazo final para tal mister foi o dia 29/4/2007, sendo o despacho ordinatório da citação  lavrado em 12/3/2018 (peça 58) , consumou-se a prescrição da pretensão punitiva.
68.	Cabível, por fim, enviar cópia do Acórdão que sobrevier à Procuradoria da República no Estado do Ceará para a adoção das medidas de sua alçada.  
	Ante o exposto, voto por que seja adotado o Acórdão que ora submeto a este Colegiado. 
	
T.C.U., Sala das Sessões, em 20 de julho de 2021.
MARCOS BEMQUERER COSTA
Relator